---
title: "TREE EPIDEMIO"
format:
  html:
    self-contained: true
---


Le but est d'avoir un arbre / diagramme de classement qui soit clair et très beau idéal pour la publication dans un journal scientifique international indexé.
Dans l'idée je vais avoir une trentaine d'article, et pour chacun ils ont plusieurs informaitons. 
Par exemple device (actigraph, ou autre), position du device (hanche, poignet, cheville, autre), epoch duration (60s, 10s, 10min etc), drop time ou grace period, et potentiellement intensity (mais ça je vais probablement pas le mettre, ou alors en dernier juste de maniere informative).

Le but est de faire avec des fonctions pour que je puisse changer facilement des éléments (par exemple changer l'odre des facteurs pour l'ordonation dans l'arbre, changer le type d'arbre etc).


```{r, include=FALSE}
knitr::opts_chunk$set(
  echo = TRUE
)
#.vsc.attach()
rm(list = ls()) # clear all variable
gc() #clear garbage to free memory
```

# Not Run
Pour installer ggtree et Biostrings:

### Biostrings
if (!requireNamespace("BiocManager", quietly = TRUE))
    install.packages("BiocManager")
BiocManager::install("Biostrings")

### ggtree
library(BiocManager)
BiocManager::install("ggtree")

```{r}
#| echo: true
#| code-fold: false

# libraries
library(dplyr) # manipulation de dataframes
library(tidyr) # opération sur les dataframes
library(ggplot2) # génération de graphique
library(ape) # créer des objets arbres
library(ggtree) # graphique arbres
library(tidytree) # manipulation d'arbres data
library(gtools) #for the function permutations

# WRK_PATH est le chemin vers le répertoire où se trouve notre projet et où se trouvent les fichiers mocap.
# Vous devrez ajuster ce chemin en fonction de votre propre répertoire.
WRK_PATH <- "C:/Users/germa/OneDrive/Documents/GitHub/VAMOS_treeEpidemio"

# La fonction `setwd()` change le répertoire de travail pour celui que nous avons défini dans WRK_PATH.
# Cela signifie que toute lecture/écriture de fichiers se fera à partir de ce répertoire.
setwd(WRK_PATH)

# On utilise la fonction `getwd()` pour afficher le répertoire de travail actuel et vérifier que le changement a bien eu lieu.
cat("Répertoire de travail actuel :", getwd(), "\n")

# Ensuite, nous définissons le chemin vers le dossier contenant les données à traiter et le chemin pour les résultats.
# Ce dossier se trouve à l'intérieur de notre répertoire de travail.
DAT_PATH <- file.path(WRK_PATH, "data")
FCT_PATH <- file.path(WRK_PATH, "FCT") #dossier contenant les fonctions R
RES_PATH <- file.path(WRK_PATH, "RES")

# On affiche également le chemin vers les données pour s'assurer qu'il est correct.
cat("Répertoire des données :", DAT_PATH, "\n")

# Lire les fonctions R
r_files <- list.files(FCT_PATH, pattern = "\\.R$", full.names = TRUE)
# Charger chaque fichier .R sans afficher de sortie
invisible(lapply(r_files, source))
# Afficher le nombre de fichiers .R chargés
cat(length(r_files), "fichiers .R chargés avec succès.\n")
```

# Étape 1 : Création d'un tableau fictif
Voici un jeu de données fictif basé sur les informations fournies. Vous pouvez copier et coller ce tableau dans votre code R pour créer l'arbre.
~
```{r}
#TODO: set this if chunk to TRUE if we want to simulate random data

#we need to define this anyway
thisDAT_PATH_simu <- file.path(DAT_PATH, "articlesByFeature_simu.csv")

if (FALSE){
  # control randomness
  set.seed(1112) #1111
  
  # Set things
  nArticles = 30 #10
  myDevices = c("Other", "Garmin", "Fitbit", "Actigraph")
  myPositions = c("Other", "Ankle", "Wrist", "Hip")
  myEpochDurations = c("10s", "30s", "60s", "10min")
  myDropTimes = c("None", "1s", "5s", "10s")
  
  # Create dataframe
  data_simu <- data.frame(
    StudyID = paste0("Study_", 1:nArticles),
    Device = sample(myDevices, nArticles, replace = TRUE),
    Position = sample(myPositions, nArticles, replace = TRUE),
    EpochDuration = sample(myEpochDurations, nArticles, replace = TRUE),
    DropTime = sample(myDropTimes, nArticles, replace = TRUE)
  )
  
  # Reordonnez chaque variable dans l'ordre spécifié
  data_simu <- data_simu %>%
    mutate(
      Device = factor(Device, levels = myDevices), # Ordre désiré
      Position = factor(Position, levels = myPositions),  
      EpochDuration = factor(EpochDuration, levels = myEpochDurations),
      DropTime = factor(DropTime, levels = myDropTimes)
    )
  
  # inform user
  print(data_simu)
  
  # export this dataframe in a csv file for later use
  write.csv2(data_simu, thisDAT_PATH_simu, row.names = FALSE, col.names = TRUE)
}
```

# Étape 2 : Code pour générer l'arbre avec ggplot2
Ce code crée un arbre hiérarchique avec des fonctions personnalisables pour ajuster l’ordre des facteurs ou le style de l’arbre.

## Fonctions

```{r}
# Fonction pour créer la chaîne Newick avec les StudyID comme feuilles
create_newick <- function(data, levels) {
  if (length(levels) == 1) {
    # Dernier niveau : utiliser les StudyID comme feuilles
    return(paste(data$StudyID, collapse = ","))
  } else {
    # Niveau intermédiaire : regrouper par le premier niveau
    grouped_data <- data %>%
      group_by(!!sym(levels[1])) %>%
      arrange(!!sym(levels[1])) %>%  # Assurez-vous que l'ordre des niveaux est respecté
      group_split()
    
    sub_trees <- lapply(grouped_data, function(group) {
      sub_tree <- create_newick(group, levels[-1])  # Appel récursif pour les niveaux suivants
      node_label <- unique(group[[levels[1]]])  # Récupérer le label pour ce niveau
      return(paste0("(", sub_tree, ")", node_label))  # Ajouter le label au nœud
    })
    
    return(paste(sub_trees, collapse = ","))
  }
}
```

```{r}
# Fonction principale pour créer l'arbre
create_tree <- function(data, variable_order = c("Position", "Device", "DropTime", "EpochDuration", "StudyID")) {
  
  # Vérifier que toutes les variables de l'ordre existent dans le dataframe
  if (!all(variable_order %in% names(data))) {
    stop("Les variables spécifiées dans 'variable_order' ne sont pas toutes présentes dans le dataframe.")
  }
  
  # Regrouper les données en fonction de l'ordre des variables
  hierarchical_data <- data %>%
    group_by(across(all_of(variable_order))) %>%
    arrange(across(all_of(variable_order))) %>%  # Maintenir l'ordre des niveaux
    summarise(Studies = paste(StudyID, collapse = ", "), .groups = "drop")
    
  # Générer la chaîne Newick
  newick_string <- paste0("(", create_newick(hierarchical_data, variable_order), ");")
  
  # Créer l'arbre avec ape
  tree <- read.tree(text = newick_string)

  # Conservez les nœuds internes dans l'ordre des facteurs
  #   !!! There is no alternative function in R that can read a Newick string and create an equivalent tree structure while preserving the node order as specified in the Newick string.
  #     Explanation:
  #     Newick Format Limitations: The Newick format is designed to represent tree structures where the order of branches (nodes) is not significant. It encodes the tree topology but does not enforce an ordering of nodes. Therefore, when parsing a Newick string, functions like read.tree focus on reconstructing the tree's connections (parent-child relationships) rather than preserving any specific order of nodes as they appear in the string.
  #     Phylo Object Structure: The phylo object in R, which is the standard structure for phylogenetic trees, does not store information about the order of nodes. It represents the tree using an edge matrix and labels, focusing on the connections between nodes rather than their sequence.
  #     Internal Reordering: When read.tree parses the Newick string, it often reorders nodes internally for computational efficiency and to standardize the tree structure. This reordering is inherent to how phylogenetic trees are handled in R.
  # TODO ??

  return(tree)
}
```

```{r}
# Fonction pour ajouter les labels des variables sur l'axe X
add_variable_labels <- function(tree, variable_order) {
  # Obtenir le nombre de niveaux
  num_levels <- length(variable_order)
  
  # Créer un dataframe pour les annotations
  annotation_data <- data.frame(
    x = seq(1, num_levels),  # Position en X correspondant aux niveaux
    y = -0.5,  # Position Y en dessous de l'arbre (arbitraire)
    label = variable_order  # Noms des variables
  )
  
  return(annotation_data)
}
```

```{r}
createSavePlotTree <- function (data, variable_order, savePlot, pathSavePlot, plotTitle){
  
  # Génère un arbre fictif
  #tree <- create_tree(data) # Appeler la fonction avec l'ordre par défaut
  tree <- create_tree(data, variable_order) # Appeler la fonction avec un ordre personnalisé

  # Générer les annotations pour les noms des variables
  variable_labels <- add_variable_labels(tree, variable_order)

  # Créer un plot
  p <- getPlotTree(tree, variable_labels, plotTitle)

  # Print plot
  print(p)

  # Save plot
  if (savePlot){
    #ggsave(filename = file.path(RES_PATH, "Arbre_Descriptif_Publication.png"), plot = p, width = 12, height = 8, dpi = 300)
    ggsave(filename = pathSavePlot, plot = p, dpi = 300)
  }
}
```

```{r}
getPlotTree <- function(tree, variable_labels, plotTitle){
  # remove StudyID from variable_labels
  variable_labels <- subset(variable_labels, label!="StudyID")
  if ("DropTime"%in%variable_labels$label) {
    variable_labels$label[variable_labels$label=="DropTime"] <- "Drop Time"
  }
  if ("EpochDuration"%in%variable_labels$label) {
    variable_labels$label[variable_labels$label=="EpochDuration"] <- "Epoch Duration"
  }

  # Visualisation avec ggtree
  p <- ggtree(tree, layout = "rectangular", ladderize = FALSE) +
    geom_tiplab(size = 4, align = TRUE, linetype = "dotted", color = "gray20") +  # Alignement et style des labels des feuilles
    #geom_text2(aes(subset = !isTip, label = label), nudge_x = -1.05, hjust = 1, nudge_y = 0, #vjust = 1.2, 
    #          size = 4, color = "darkblue", fontface = "bold.italic") +  # Labels des nœuds internes en gras
    geom_label2(aes(subset = !isTip, label = label), nudge_x = -0.05, hjust = 1, nudge_y = 0.05, #vjust = 1.2, 
              size = 4, color = "darkblue", fontface = "bold.italic", fill="white", alpha = 1, label.size = 0) +  # Labels des nœuds internes en gras
    theme_tree2(base_size = 12) +  # Base des tailles optimisée pour publication
    ggtitle(plotTitle) +  # Titre
    theme(
      plot.title = element_text(size = 20, face = "bold", hjust = 0.5),  # Titre centré et agrandi
      axis.text.x = element_blank(),  # Texte de l'axe X supprimé
      axis.line.x = element_blank(), # Supprimer l'axe X #element_line(color = "gray"),  # Ligne de l'axe X ajoutée
      axis.line.y = element_blank(),  # Supprimer l'axe Y
      axis.ticks.x = element_blank(), # Supprimer les ticks sur l'axe X
      panel.background = element_rect(fill = "white"),  # Fond blanc
      panel.grid = element_blank(),  # Supprimer les grilles
      plot.margin = margin(t = 10, r = 10, b = 10, l = 0)  # Ajuster les marges
    ) +
    # Ajouter les labels des variables sur l'axe X
    geom_text(data = variable_labels, aes(x = x, y = y, label = label), nudge_x = -0.25, #-0.05 #vjust = 4,
              nudge_y = length(tree$tip.label)+1.4, inherit.aes = FALSE, size = 5, color = "gray20", fontface = "bold") +
    xlim(NA, length(variable_order) + 0.2) +  # Étendre l'axe X
    coord_cartesian(clip = "off") + # Permet d'afficher les éléments en dehors des limites du graphique +
    geom_hline(yintercept = length(tree$tip.label)+0.4)
    
  # Ajoutez des annotations pour marquer des groupes spécifiques ou des clusters dans l'arbre. Vous pouvez utiliser geom_highlight de la librairie ggtree.
  #   Potentiellement utile pour mettre en valeur le groupe principal ?
  #p <- p + geom_hilight(node = 8, fill = "lightblue", alpha = 0.3)  # Exemple pour surligner un cluster

  # Plus simple d'ajouter directement un rectangle manuellement
  # Spécifiez vos coordonnées ici
  xmin <- 0.5  # À ajuster selon vos besoins
  xmax <- 5  # À ajuster selon vos besoins
  ymin <- 0.5  # À ajuster selon vos besoins
  ymax <- 8.5 # À ajuster selon vos besoins
  #p <- p + annotate("rect", xmin = xmin, xmax = xmax, ymin = ymin, ymax = ymax,
  #                  fill = "lightblue", alpha = 0.3)
  
  return(p)
}
```

# On plot

```{r}
#IMPORT DATA

# import data this dataframe in a csv file for later use
#thisDAT_PATH <- file.path(DAT_PATH, "articlesByFeature.csv")
thisDAT_PATH <- thisDAT_PATH_simu
data <- read.csv2(thisDAT_PATH)

#############

whichWay = 2 #1 = manual, #2 = automatic (all permutations)
savePlot = TRUE #TRUE or FALSE to save plot in PNG

## WAY 1: on sait ce que l'on veut

if (whichWay==1){
  # Expliquer ce qu'on veut
  variable_order = c("Position", "Device", "DropTime", "EpochDuration", "StudyID")
  #variable_order = c("Position", "Device", "DropTime", "StudyID")
  #variable_order = c("Position", "Device", "StudyID")

  pathSavePlot = file.path(RES_PATH, "Arbre_Descriptif_Publication.png")
  plotTitle = "Classification of Studies by Method"
  # Get tree, plot and save it
  #   it is simple so we can loop it easily to change variable_order or typeOfPlot
  createSavePlotTree(data, variable_order, savePlot, pathSavePlot, plotTitle)

} else if (whichWay==2){
  # Variables à permuter (sans 'StudyID')
  variables_to_permute <- c("Position", "Device", "DropTime", "EpochDuration")

  # Générer toutes les permutations possibles
  permutations <- permutations(n = length(variables_to_permute),
                              r = length(variables_to_permute),
                              v = variables_to_permute)

  # Boucler sur chaque permutation
  for (i in 1:nrow(permutations)) {
    # Obtenir la permutation courante
    perm <- permutations[i, ]
    
    # Construire variable_order en ajoutant 'StudyID' à la fin
    variable_order <- c(perm, "StudyID")
    
    # Construire une chaîne représentant l'ordre des variables
    variable_order_str <- paste(variable_order, collapse = "_")
        
    # Construire le nom du fichier de sortie
    file_name <- paste0("Arbre_Descriptif_", variable_order_str, ".png")
    
    # Chemin complet du fichier de sortie
    output_folder = file.path(RES_PATH, "allPermutations")
    dir.create(output_folder, recursive = TRUE)
    pathSavePlot <- file.path(output_folder, file_name)
    
    # Titre du graphique (optionnel)
    plotTitle <- paste("Classification of Studies by", paste(perm, collapse = ", "))
    
    # Générer et sauvegarder le plot
    createSavePlotTree(data, variable_order, savePlot = TRUE, pathSavePlot, plotTitle)
    
    # Informer de la progression
    cat("Plot enregistré pour l'ordre :", variable_order_str, "\n")
  }
}
```

```{r}
# run above
```