---
title: "TREE EPIDEMIO"
format:
  html:
    self-contained: true
---


Le but est d'avoir un arbre / diagramme de classement qui soit clair et très beau idéal pour la publication dans un journal scientifique international indexé.
Dans l'idée je vais avoir une trentaine d'article, et pour chacun ils ont plusieurs informaitons. 
Par exemple device (actigraph, ou autre), position du device (hanche, poignet, cheville, autre), epoch duration (60s, 10s, 10min etc), drop time ou grace period, et potentiellement intensity (mais ça je vais probablement pas le mettre, ou alors en dernier juste de maniere informative).

Le but est de faire avec des fonctions pour que je puisse changer facilement des éléments (par exemple changer l'odre des facteurs pour l'ordonation dans l'arbre, changer le type d'arbre etc).


```{r, include=FALSE}
knitr::opts_chunk$set(
  echo = TRUE
)
#.vsc.attach()
rm(list = ls()) # clear all variable
gc() #clear garbage to free memory
```

# Not Run
Pour installer ggtree et Biostrings:

### Biostrings
if (!requireNamespace("BiocManager", quietly = TRUE))
    install.packages("BiocManager")
BiocManager::install("Biostrings")

### ggtree
library(BiocManager)
BiocManager::install("ggtree")

```{r}
#| echo: true
#| code-fold: false

# libraries
library(dplyr) # manipulation de dataframes
library(tidyr) # opération sur les dataframes
library(ggplot2) # génération de graphique
library(ape) # créer des objets arbres
library(ggtree) # graphique arbres
library(tidytree) # manipulation d'arbres data
library(gtools) #for the function permutations
library(flextable) #for creating beautiful table
library(webshot2) #for exporting tables in image
library(chromote) #for exporting tables in pdf
library(ggalluvial) #for sankey diagram

# WRK_PATH est le chemin vers le répertoire où se trouve notre projet et où se trouvent les fichiers mocap.
# Vous devrez ajuster ce chemin en fonction de votre propre répertoire.
WRK_PATH <- "C:/Users/germa/OneDrive/Documents/GitHub/VAMOS_treeEpidemio"

# La fonction `setwd()` change le répertoire de travail pour celui que nous avons défini dans WRK_PATH.
# Cela signifie que toute lecture/écriture de fichiers se fera à partir de ce répertoire.
setwd(WRK_PATH)

# On utilise la fonction `getwd()` pour afficher le répertoire de travail actuel et vérifier que le changement a bien eu lieu.
cat("Répertoire de travail actuel :", getwd(), "\n")

# Ensuite, nous définissons le chemin vers le dossier contenant les données à traiter et le chemin pour les résultats.
# Ce dossier se trouve à l'intérieur de notre répertoire de travail.
DAT_PATH <- file.path(WRK_PATH, "DAT")
PRG_PATH <- file.path(WRK_PATH, "PRG")
FCT_PATH <- file.path(PRG_PATH, "FCT") #dossier contenant les fonctions R
RES_PATH <- file.path(WRK_PATH, "RES")

# On affiche également le chemin vers les données pour s'assurer qu'il est correct.
cat("Répertoire des données :", DAT_PATH, "\n")

# Lire les fonctions R
r_files <- list.files(FCT_PATH, pattern = "\\.R$", full.names = TRUE)
# Charger chaque fichier .R sans afficher de sortie
invisible(lapply(r_files, source))
# Afficher le nombre de fichiers .R chargés
cat(length(r_files), "fichiers .R chargés avec succès.\n")
```

# Étape 1 : Création d'un tableau fictif
Voici un jeu de données fictif basé sur les informations fournies. Vous pouvez copier et coller ce tableau dans votre code R pour créer l'arbre.
~
```{r}
#TODO: set this if chunk to TRUE if we want to simulate random data

#we need to define this anyway
thisDAT_PATH_simu <- file.path(DAT_PATH, "articlesByFeature_simu.csv")
#and this is true data
thisDAT_PATH_real <- file.path(DAT_PATH, "articlesByFeature_real.csv")

if (FALSE){
  
  # Set things = specify possibilities in the right order
  nArticles = 30 #10
  myDevices = c("Other", "Garmin", "Fitbit", "Actigraph")
  myPositions = c("Other", "Ankle", "Wrist", "Hip")
  myEpochDurations = c("10s", "30s", "60s", "10min")
  myDropTimes = c("None", "1s", "5s", "10s")
  myBoutDurations = c("30+s", "1+min", "3+min", "10+min")
  
  # control randomness
  set.seed(1112) #1111
  
  # Create dataframe
  data_simu <- data.frame(
    StudyID = paste0("Study_", 1:nArticles),
    Device = sample(myDevices, nArticles, replace = TRUE),
    Position = sample(myPositions, nArticles, replace = TRUE),
    EpochDuration = sample(myEpochDurations, nArticles, replace = TRUE),
    DropTime = sample(myDropTimes, nArticles, replace = TRUE)
  )
  
  # inform user
  #print(data_simu)
  
  # export this dataframe in a csv file for later use
  write.csv2(data_simu, thisDAT_PATH_simu, row.names = FALSE, col.names = TRUE)
}
```

# Étape 2 : Code pour générer l'arbre avec ggplot2
Ce code crée un arbre hiérarchique avec des fonctions personnalisables pour ajuster l’ordre des facteurs ou le style de l’arbre.

```{r}
# HUMAN CHOICE
doSimpleLeaves <- TRUE #TRUE #Set to FALSE to have full detailed in epoch and bout duration #CAUTION: FALSE is not compatible with doFillColor in getPlotTree function  #HUMAN CHOICE

#######

#IMPORT DATA

# import data this dataframe in a csv file for later use
#thisDAT_PATH <- file.path(DAT_PATH, "articlesByFeature.csv")
thisDAT_PATH <- thisDAT_PATH_real #thisDAT_PATH_simu
data <- read.csv2(thisDAT_PATH)


# S'il y a une colonne "studyDetails" = à concatener avec StudyID
# data$StudyID <- paste(data$StudyDetails, data$StudyID, sep = " - ") #old way
data$StudyNb <- data$StudyID
data <- data %>%
  group_by(StudyDetails) %>%            # On regroupe par la colonne citation
  mutate(numero = row_number()) %>% # On crée un compteur par groupe
  ungroup() %>%                     # On "dégroupe" pour éviter d'impacter d'autres opérations
  mutate(StudyID = paste0(StudyDetails, " - ", numero))
data$numero = NULL
#delete if not needed
data$StudyDetails = NULL
data$StudyNb = NULL

# Avoid spaces
data$StudyID <- gsub(" ", "_", data$StudyID) #to re-change after constructing tree
# Avoid virgule
data$StudyID <- gsub(",", "@", data$StudyID) #to re-change after constructing tree

# Change name of column
colnames(data)[which(colnames(data)=="PhysicalActivityAssessment_StartYear")] <- "StartYear"

###

# Group Hip and Waist
data$Position[which(data$Position=="Hip" | data$Position=="Waist")] <- "Hip / Waist"

# Change some names (device)
data$Device[which(data$Device=="Axivity AX3")] <- "Axivity"
data$Device[which(data$Device=="Lifecorder-Ex")] <- "Lifecorder"
data$Device[which(data$Device=="Hookie AM 20")] <- "Hookie"
data$Device[which(data$Device=="ActivPAL3 Micro")] <- "ActivPAL"
data$Device[which(data$Device=="SenseWear Pro2")] <- "SenseWear"
data$Device[which(data$Device=="Active style pro")] <- "Active style"

if (doSimpleLeaves){
  # Group by min bout durations
  #groups = "10-32s", "1min", "2-5min", "10-15min", "30-60min", "?"
  data$BoutDuration[which(data$BoutDuration %in% c("10s-1min", "10s-2min", "30s-5min", "15+s", "30+s", "32+s", "?s-10min", "10-min", "15-min", "30-min"))] <- "10-32s"
  data$BoutDuration[which(data$BoutDuration %in% c("1-3min", "1-5min", "1-10min", "1+min"))] <- "1min"
  data$BoutDuration[which(data$BoutDuration %in% c("3-5min", "5-10min", "2+min", "3+min", "5+min"))] <- "2-5min"
  data$BoutDuration[which(data$BoutDuration %in% c("10+min"))] <- "10min"
  data$BoutDuration[which(data$BoutDuration %in% c("15+min", "30+min", "60+min"))] <- "15-60min"
  #TODO: à vérifier dans l'article mais normalement ok
  # "?s-10min", "10-min", "15-min", "30-min"
  
  # Group by epoch duration
  #groups = "4-6s", "10s", "30s", "60s", "?"
  data$EpochDuration[which(data$EpochDuration %in% c("4s","6s"))] <- "4-6s"
  
  # Group by starting year of Physical Activity Assessment
  data$StartYear[which(data$StartYear %in% c("2000","2001","2002","2003","2004"))] <- "2000-2004"
  data$StartYear[which(data$StartYear %in% c("2005","2006","2007","2008","2009"))] <- "2005-2009"
  data$StartYear[which(data$StartYear %in% c("2010","2011","2012","2013","2014"))] <- "2010-2014"
  data$StartYear[which(data$StartYear %in% c("2015","2016","2017","2018","2019"))] <- "2015-2019"
  data$StartYear[which(data$StartYear %in% c("2020","2021","2022","2023","2024"))] <- "2020-2024"
}

###

# Set things = specify possibilities in the right order
myStudyIDs = rev(sort(data$StudyID))
myDevices = rev(c("Actical","Actigraph", "Axivity", "GENEActiv","Hookie","Active style","ActivPAL","Lifecorder","SenseWear")) #sort devices in the order of apparition along time #rev(sort(unique(data$Device)))
myDropTimes = rev(unique(data$DropTime))
myPositions = rev(c("Wrist", "Upper arm", "Hip / Waist", "Thigh")) #sort(unique(data$Position))
myStartYear = rev(c("2000-2004","2005-2009","2010-2014","2015-2019","?")) #rev(sort(unique(data$StartYear)))

if (doSimpleLeaves){
  myEpochDurations = rev(c("4-6s", "10s", "30s", "60s", "?"))
  myBoutDurations = rev(c("10-32s", "1min", "2-5min", "10min", "15-60min", "?"))
} else {
  myEpochDurations = rev(c("4s","6s","10s","30s","60s","?")) #unique(data$EpochDuration)
  myBoutDurations = rev(c("1+epoch","10s-1min","10s-2min","30s-5min","1-3min","1-5min","1-10min","3-5min","5-10min","?s-10min","15+s","30+s","32+s","1+min","2+min","3+min","5+min","10+min","15+min","30+min","60+min","10-min","15-min","30-min", "?")) #unique(data$BoutDuration)
}

###

# Reordonnez chaque variable dans l'ordre spécifié
data <- data %>%
  mutate(
    StudyID = factor(StudyID, levels=myStudyIDs),
    Device = factor(Device, levels = myDevices), # Ordre désiré
    Position = factor(Position, levels = myPositions),  
    EpochDuration = factor(EpochDuration, levels = myEpochDurations),
    DropTime = factor(DropTime, levels = myDropTimes),
    BoutDuration = factor(BoutDuration, levels = myBoutDurations),
    StartYear = factor(StartYear, levels = myStartYear)
  )

#############

whichWay = 2 #1 = manual, #2 = automatic (all or selected permutations) #HUMAN CHOICE
savePlot = TRUE #TRUE or FALSE to save plot in PNG  #HUMAN CHOICE
addStartYear = TRUE #FALSE #decide if we should add start year to analysed factors #HUMAN CHOICE

## WAY 1: on sait ce que l'on veut

if (whichWay==1){
  
  if(addStartYear){
    #Add starting time of assessment
    variable_order = c("Position", "Device", "StartYear", "EpochDuration", "DropTime", "BoutDuration", "StudyID")
  } else {
    # This is good (before adding StartYear)
    variable_order = c("Position", "Device", "EpochDuration", "DropTime", "BoutDuration", "StudyID") #good if not StartYear
  }
  
  #Old
  #variable_order = c("Position", "Device", "DropTime", "EpochDuration", "StudyID")
  #variable_order = c("Position", "Device", "DropTime", "StudyID")
  #variable_order = c("Position", "Device", "StudyID")

  pathSavePlot = file.path(RES_PATH, "Arbre_Descriptif_Publication.png")
  plotTitle = "Classification of Studies by Method"
  # Get tree, plot and save it
  #   it is simple so we can loop it easily to change variable_order or typeOfPlot
  createSavePlotTree(data, variable_order, savePlot, pathSavePlot, plotTitle)

} else if (whichWay==2){
  
  doOnlySelectedPermutations <- TRUE
  if(doOnlySelectedPermutations){
    # Liste des permutations selectionnées
    # don't put StudyID at the end because we do it after (in the loop)
    
    if (addStartYear){
      selected_permutations <- list(
        c("Position", "Device", "StartYear", "EpochDuration", "DropTime", "BoutDuration"),
        c("Position", "StartYear", "Device", "EpochDuration", "DropTime", "BoutDuration"),
        c("StartYear", "Device", "Position", "EpochDuration", "DropTime", "BoutDuration"),
        c("Device", "StartYear", "Position", "EpochDuration", "DropTime", "BoutDuration"),
        c("Position", "EpochDuration", "DropTime", "BoutDuration", "Device", "StartYear")
      )
    } else {
      selected_permutations <- list(
        c("Position", "Device", "EpochDuration", "DropTime", "BoutDuration"),
        c("Device", "Position", "EpochDuration", "DropTime", "BoutDuration"),
        c("Position", "EpochDuration", "DropTime", "BoutDuration", "Device")
      )
    }
    # Convertir la liste en une matrice
    permutations <- do.call(rbind, selected_permutations)
    
  } else {
    # Variables à permuter (sans 'StudyID')
    variables_to_permute <- c("Position", "Device", "DropTime", "EpochDuration", "BoutDuration")
  
    # Générer toutes les permutations possibles
    permutations <- permutations(n = length(variables_to_permute),
                                r = length(variables_to_permute),
                                v = variables_to_permute)
  }

  # Boucler sur chaque permutation
  for (i in 1:nrow(permutations)) {
    # Obtenir la permutation courante
    perm <- permutations[i, ]
    
    # Construire variable_order en ajoutant 'StudyID' à la fin
    variable_order <- c(perm, "StudyID")
    
    # Construire une chaîne représentant l'ordre des variables
    variable_order_str <- paste(variable_order, collapse = "_")
        
    # Construire le nom du fichier de sortie
    file_name <- paste0("Arbre_Descriptif_", variable_order_str, ".png")
    
    # Chemin complet du fichier de sortie
    output_folder = file.path(RES_PATH, "allPermutations")
    dir.create(output_folder, recursive = TRUE)
    pathSavePlot <- file.path(output_folder, file_name)
    
    # Titre du graphique (optionnel)
    #plotTitle <- paste("Classification of Studies by", paste(perm, collapse = ", "))
    plotTitle <- "Classification of Studies by Method"
    
    # Générer et sauvegarder le plot
    createSavePlotTree(data, variable_order, savePlot = TRUE, pathSavePlot, plotTitle)
    
    # Informer de la progression
    cat("Plot enregistré pour l'ordre :", variable_order_str, "\n")
  }
}
```

```{r}
# Sankey diagram

# Par exemple, diagramme Sankey sur 
#   EpochDuration -> DropTime -> BoutDuration

pathSankey <- file.path(RES_PATH, "Sankey_Epoch-Drop-Bout.png")
mySankey <- createSaveSankey_3var(
  data        = data,
  varList     = c("EpochDuration","DropTime","BoutDuration"),
  pathSavePlot= pathSankey,
  plotTitle   = "Sankey Diagram: Epoch -> DropTime -> BoutDuration",
  doSavePlot  = TRUE
)
# Le plot ggplot2 est renvoyé : mySankey
print(mySankey)
```

